【裁判字號】    89,訴,2319
【裁判日期】    900226
【裁判案由】    偽造貨幣
【裁判全文】
臺灣板橋地方法院刑事判決                        八十九年度訴字第二三一九號
    公  訴  人  台灣板橋地方法院檢察署檢察官
    被      告  乙○○
    指定辯護人  甲○公設辯護人
右列被告因偽造貨幣案件，經檢察官提起公訴（八十九年度偵字第二○七七○號），
甲○判決如左：
    主  文
乙○○共同意圖供行使之用，而偽造幣券，累犯，處有期徒刑陸年，扣案如附表所示
之物均沒收。
    事  實
一、乙○○於民國八十六年間因犯詐欺罪，於八十七年四月二十二日經台灣高等法院
    台南分院以八十七年度上易字第五一八號判處有期徒刑五月，同日確定，於八十
    七年十一月八日執行完畢，猶不知悔改，竟與鄭正龍（綽號「阿龍」）、楊添財
    （起訴書略載為「楊姓男子」）及林三行（現由台灣板橋地方法院檢察署通緝中
    ）之成年男子，共組偽鈔集團，四人意圖供行使之用，共同基於偽造「舊版」新
    臺幣（下同）之犯意聯絡，自民國八十九年十一月一日起，在臺北縣蘆洲市○○
    ○路六十一巷十二號一至三樓，由鄭正龍出資提供如附表編號一號至十一號之工
    具、材料及真鈔（物品名稱、數量均詳如附表所示），共同將「舊版」一千元、
    五百元及五十元等紙鈔，以電腦掃描器存入電腦內，再利用電腦及彩色列表機加
    以列印，列印後再用裁紙機切割，以此方式印製偽造「舊版」之一千元、五百元
    及五十元之紙鈔。嗣於八十九年十一月四日十七時三十分許，在上址為警查獲乙
    ○○（楊添財、林三行二人當場趁隙逃逸），並扣得鄭正龍所有，供其與乙○○
    、楊添財、林三行共同偽造上開紙鈔所用之如附表編號一號至十一號所示之物，
    及如附表編號十二號至十五號所示偽造之舊版一千元、五百元、五十元紙鈔之成
    品、半成品（物品名稱、數量均詳如附表所示）。
二、案經台北縣警察局蘆洲分局報請台灣板橋地方法院檢察署檢察官偵查起訴。
    理  由
一、訊據被告乙○○坦承因伊學過電腦印刷，於前揭時、地，經由林三行之介紹，以
    一天五千元之代價，受僱參與該鄭正龍、楊添財、林三行共組之偽鈔集團，使用
    電腦設備印製偽造之舊版新台幣紙鈔，倘交易成功，伊才會另有吃紅，並未參與
    籌備之事宜等情不諱。並經證人即查獲之警員吳添來於偵查中證述明確（見偵查
    卷第七十四頁反面），另有現場照片三十三張附卷（見偵查卷第二十六頁至第三
    十六頁）及如附表所示之物品扣案足資佐證。再者，被告既對於印製偽造舊版之
    新台幣紙鈔之事實有所認識，仍決意為之，顯有偽造該等紙鈔之故意，且該集團
    如以偽造紙鈔兌換真鈔交易成功時，被告尚可從中分得紅利，此益徵其前揭偽造
    紙鈔之行為係出於供行使之用之意圖甚明。事證明確，被告之犯行，堪以認定，
    應依法論科。
二、按臺灣銀行發行之（舊版）新台幣，自中央銀行委託代理發行之日起，如有偽造
    行為，亦應依妨害國幣懲治條例論科，司法院大法官會議釋字第九十九號解釋揭
    有明文。中央銀行於五十年七月一日在臺灣復業後，即已委託臺灣銀行發行新台
    幣，依上開說明新台幣自具有國幣功能，即為妨害國幣懲治條例所指之幣券。查
    被告意圖行使之用而印製偽造前開舊版之新台幣紙鈔，核其所為，係犯妨害國幣
    懲治條例第三條第一項之偽造幣券罪。公訴人認被告係犯刑法第一百九十五條第
    一項之偽造貨幣罪云云，因妨害國幣懲治條例既設有特別規定，依特別法優於普
    通法之法律競合關係，自應優先於普通刑法之規定而適用，起訴法條，容有未洽
    ，應予變更。被告乙○○與鄭正龍、楊添財及林三行四人間，就上開偽造幣卷之
    犯行，互有犯意聯絡及行為分擔，均為共同正犯。被告有如事實欄所載之論罪科
    刑執行情形，有台灣高等法院檢察署刑案紀錄簡覆表在卷可憑，其於有期徒刑執
    行完畢後五年內，再犯有期徒刑以上之本罪，為累犯，應依刑法第四十七條規定
    加重其刑，惟因妨害國幣懲治條例第三條第一項之偽造幣券罪之法定本刑中無期
    徒刑部分依法不得加重，故僅就有期徒刑部分加重其刑。爰審酌被告年輕力壯，
    竟不思正途努力工作，賺取財物，意圖冒充真鈔使用而偽造幣券，扣案之偽造幣
    券數量龐大，及犯罪後尚能坦承犯行之態度等一切情狀，量處如主文所示之刑，
    以示懲儆。
三、扣案如附表編號十二號至十五號所示之偽造舊版新台幣一千元、五百元及五十元
    紙鈔（共計二千二百七十二張），係被告犯妨害國幣治罪條例之罪所偽造之幣券
    ，不問屬於犯人與否，均應依同條例第六條之規定，併予以宣告沒收。扣案如附
    表編號一號至十一號所示之物，為同犯鄭正龍所有，供其與被告乙○○及共犯楊
    添財、林三行共同偽造舊版新台幣所用之物等情，業據被告供明在卷，均應依刑
    法第三十八條第一項第二款規定，予以宣告沒收。
四、至被告於甲○審理中所供之其他共犯鄭正龍（綽號「阿龍」，年約四十五歲，住
    台北市○○○路一帶）及楊添財（年約五十餘歲，其配偶姓李），均未據起訴，
    此部分應由檢察官另為適當之處理，附此敘明。
據上論斷，應依刑事訴訟法第二百九十九條第一項前段、第三百條，妨害國幣治罪條
例第三條第一項、第六條，刑法第十一條前段、第二十八條、第四十七條、第三十八
條第一項第二款，罰金罰鍰提高標準條例第一條前段，判決如主文。
本案經檢察官朱帥俊到庭執行職務
中      華      民      國      九十        年    二      月    二十六  日
                                      臺灣板橋地方法院刑事第四庭
                                          法  官  劉  大  衛
右正本證明與原本無異
如不服本判決，應於判決送達後十日內，向甲○提出上訴狀。
                                          書記官  蕭  興  南
中      華      民      國      九十        年    三      月    二      日
附錄本案論罪科刑法條全文：
妨害國幣懲治條例第三條
意圖供行使之用，而偽造、變造幣券者，處無期徒刑或五年以上有期徒刑，得併科五
千元以下罰金。
犯前項之罪，因而擾亂金融，情節重大者，處死刑。
第一項之未遂犯罰之。
附表：
編號    物品                                             數量
一      電腦（含主機）                                   一組
二      小型裁紙機                                       二台
三      大型裁紙機                                       一台
四      偽鈔板模                                         一組
五      彩色列表機                                       一台
六      掃描器                                           一台
七      燒錄機                                           一台
八      空白偽鈔紙                                       八包
九      噴膠                                             十三瓶
十      防偽線封口機                                 一台
十一    真鈔（一千元券）                                 九張
十二    偽鈔成品（正、反面，每張印製有三張一千元紙鈔）   一八五○張
十三    偽鈔半成品（正面，每張印製有三張一千元紙鈔）     一○八張
十四    偽鈔成品（正、反面，每張印製有三張五百元紙鈔）   四一張
十五    偽鈔成品（正、反面，每張印製有三張五十元紙鈔）   二七三張


司法院資訊處製作；財團法人民間司法改革基金會備份。
